臺灣桃園地方法院民事裁定　　　　　　 95年度重訴字第317號
聲　請　人
即　原　告　乙○○
訴訟代理人　庚○○
聲　請　人
即　原　告　丙○○
　　　　　　辛○○
　　　　　　壬○○
　　　　　　己○○
共　　　同
訴訟代理人　李國煒律師
相　對　人　癸○○
上列聲請人與被告丁○○等人間請求拆屋還地等事件，聲請人聲
請命相對人追加為原告，本院裁定如下：
    主      文
相對人應於本裁定送達後七日內，就聲請人即原告乙○○於民國
九十六年四月二日民事補充理由(三)狀所為訴之聲明第六項、第七
項內關於請求被告美商亞洲美樂家有限公司、柯邁凱（McKay F.
Christensen） 向聲請人即原告乙○○及相對人連帶給付部分之
訴追加為原告。
聲請人其餘之聲請駁回。
    理      由
一、按訴訟標的對於數人必須合一確定而應共同起訴，如其中一
    人或數人拒絕同為原告而無正當理由者，法院得依原告聲請
    ，以裁定命該未起訴之人於一定期間內追加為原告。逾期未
    追加者，視為已一同起訴。民事訴訟法第56條之1 第1 項定
    有明文。此係因訴訟標的對於數人必須合一確定而應共同起
    訴者，該數人未共同起訴，其當事人適格即有欠缺，故其中
    一人或數人拒絕同為原告，將使其他人亦無法以訴訟伸張或
    防衛其權利，自有未宜。為解決固有必要共同訴訟當事人適
    格之問題，乃明文規定法院得依聲請裁定命無正當理由而拒
    絕共同起訴之人追加為原告或擬制其為原告；至於拒絕同為
    原告是否有正當理由，則應由法院斟酌原告起訴是否為伸張
    或防衛權利所必要等情形決定之，參諸上開規定之立法意旨
    益明。又訴訟標的對於數人是否必須合一確定，應依原告主
    張之事實及法律關係定之，非以其主張之權利確實存在為前
    提，故依原告主張之事實及法律關係，其訴訟標的對於數人
    須合一確定者，即有民事訴訟法第56條之1 第1 項規定之適
    用，合先敘明。
二、次按繼承人有數人時，在分割遺產前，各繼承人對於遺產全
    部為公同共有，為民法第1151條所明定。而公同共有物之處
    分及其他之權利行使，除依其公同關係所由規定之法律或契
    約另有規定外，應得公同共有人全體之同意，同法第828 條
    第2 項亦定有明文。此項規定，依同法第831 條規定，於所
    有權以外之財產權，由數人公同共有者準用之。是繼承人因
    繼承而取得之遺產，於受侵害時，其所生之損害賠償債權或
    得請求返還之不當得利債權，乃公同共有債權，如由公同共
    有人即繼承人中之一人或數人就此項債權為訴訟上之請求時
    ，自須得其他繼承人全體之同意，始能謂當事人適格無欠缺
    。惟於事實上無法得全體公同共有人同意時，如有對第三人
    起訴之必要，為公同共有人全體利益計，僅由事實上無法得
    其同意之公同共有人以外之其他公同共有人單獨或共同起訴
    ，仍應認為當事人之適格無欠缺。至所謂「事實上無法得公
    同共有人之同意」，係指在一般情形下，有此事實存在，依
    客觀判斷，不能得其同意而言，如公同共有人間利害關係相
    反，或所在不明等屬之。
三、本件聲請意旨略以：(一)坐落桃園縣蘆竹鄉○○○○段溪州小
    段0249之0104地號土地（下稱系爭土地）原為聲請人、相對
    人、訴外人李珍樹、李永昌、李黃綢妹共有之土地，其等應
    有部分各為9 分之1 、9 分之1 、9 分之3 、9 分之3 、9
    分之1 ，嗣訴外人李珍樹於民國70年11月6 日死亡，其繼承
    人迄未辦理繼承登記，另訴外人李永昌於94年2 月21日死亡
    後，其於系爭土地之應有部分9 分之3 業由原告丙○○、辛○○、壬○○、己○○辦竣繼承分割登記。而聲請人與相對
    人為李黃綢妹之繼承人，李黃綢妹已於92年5 月15日死亡，
    聲請人與相對人繼承李黃綢妹系爭土地應有部分9 分之1，
    並辦妥公同共有之繼承登記。(二)原告於95年4 月間整理家族
    產業時始發現系爭土地竟遭被告丁○○、甲○○、戊○○竊
    佔527 平方公尺，於其上私設警衛室、圍牆、消防蓄水池，
    種植樹木、鋪設植草磚、水泥地、柏油路面等地上物後，連
    同渠等共有與系爭土地毗鄰之同段0249之0105地號等10筆土
    地一併出租予被告子○○，租賃期間自93年1 月起至101 年
    12月止；另相對人亦未徵得原告等共有人之同意即將系爭土
    地擅自出租予被告晉怡股份有限公司（下稱晉怡公司）、被
    告子○○（即晉怡公司法定代理人），被告晉怡公司與子○○竊佔系爭土地續為鋪設植草磚、水泥地後又出租予安麗日
    用品股份有限公司、該公司代表人丑○○（該部分已撤回訴
    訟），租賃期間自86年8 月1 日起至92年12月31日止；另被
    告美商亞洲美樂家有限公司（下稱美樂家公司）、被告柯邁
    凱（McKay F. Christensen，即美樂家公司法定代理人，下
    稱柯邁凱）亦無權占有系爭土地，於其上私設巨型廣告看板
    、柏油道路、供作停車場使用，被告等人皆係侵害原告之權
    利而受有相當於租金之利益，爰依共同侵權行為及不當得利
    之法律關係對被告提起本件訴訟，並聲明：(1)被告丁○○、
    甲○○、戊○○、子○○、癸○○應連帶給付原告乙○○分
    別共有持分比例新臺幣（下同）770,263 元、連帶給付原告
    癸○○及乙○○公同共有持分比例770,263 元、連帶給付原
    告丙○○、辛○○、壬○○、己○○2,310,788 元及自起訴
    狀繕本送達之翌日起至清償日止，按週年利率5 ％計算之利
    息。(2)被告晉怡公司、子○○應連帶給付原告乙○○分別共
    有持分比例770,263 元、連帶給付原告癸○○及乙○○公同
    共有持分比例770,263 元、連帶給付原告丙○○、辛○○、
    壬○○、己○○2,310,788 元及自起訴狀繕本送達之翌日起
    至清償日止，按週年利率5 ％計算之利息。(3)前二項之被告
    如有履行給付義務，他被告於其額度內同免責任。(4)被告丁○○、甲○○、戊○○、晉怡公司、子○○應將系爭土地上
    如附圖所示A 、B 、C 、D 、E 、F 部分之地上物拆除並將
    土地返還予原告及共有人全體。(5)被告美樂家公司、柯邁凱
    應將系爭土地上如附圖所示D 、F 部分之地上物拆除，並將
    土地返還予原告及共有人全體。(6)被告美樂家公司、柯邁凱
    應連帶給付原告乙○○分別共有持分比例172,315 元、連帶
    給付原告癸○○及乙○○公同共有持分比例172,315 元、連
    帶給付原告丙○○、辛○○、壬○○、己○○516,496 元及
    自起訴狀繕本送達之翌日起至清償日止，按週年利率5 ％計
    算之利息。(7)被告美樂家公司、柯邁凱應自95年9 月1 日起
    至拆除地上物返還土地之日止，按月連帶給付原告乙○○分
    別共有持分比例10,770元、按月連帶給付原告癸○○及乙○○公同共有持分比例10,770元、按月連帶給付原告丙○○、
    辛○○、壬○○、己○○32,309元。(三)上開訴之聲明第1 項
    至第3 項、第6 項、第7 項，因聲請人與相對人就系爭土地
    有9 分之1 公同共有之權利範圍，訴訟標的對聲請人及相對
    人必須合一確定而應共同起訴，然相對人無正當理由拒絕同
    為原告，爰聲請命該未起訴之相對人追加為原告等語。
四、經查：聲請人主張之前開事實，業據其提出訴外人李黃綢妹
    之診斷證明書、土地登記謄本為證，聲請人乙○○與相對人
    就系爭土地有9 分之1 公同共有之權利範圍，堪信為真實。
    本件原告請求被告返還不當得利及本於侵權行為向被告請求
    連帶給付賠償，前開訴之聲明第6 項、第7 項關於請求對於
    聲請人即原告乙○○及相對人給付部分之訴，既係聲請人乙○○及相對人因繼承系爭土地9 分之1 之權利範圍為公同關
    係，而有合一確定及共同起訴之必要，聲請人乙○○提起本
    件訴訟乃為伸張、防衛其因繼承所取得之權利，聲請人乙○○依前開規定，聲請法院命該未起訴之相對人追加為原告，
    經核並無不合，相對人以原告等人就其餘訴訟將其列為被告
    而拒絕追加，日不能認為有正當理由，是應認聲請人乙○○
    之此部分聲請為正當，至其餘聲請人就此部分並無與相對人
    有合一確定之必要而應共同起訴之情形，其等之聲請，於法
    無據。至訴之聲明第1 項，其訴訟標的係原告本於共同侵權
    行為及不當得利之法律關係向被告請求連帶給付賠償與相當
    於租金之利益，依原告前揭主張，相對人即是侵權行為人，
    原告並已追加相對人為被告，相對人於該訴訟標的審理進行
    程序與原告係處於利害關係對立之兩造，聲請人與相對人間
    有利害關係相反等事實上無法得其同意之情形存在，聲請人
    單獨起訴，應認為當事人之適格無欠缺，尚無庸命相對人追
    加為原告；訴之聲明第2 項，依原告主張，系爭土地係由相
    對人無權出租予被告晉怡公司、子○○，基於民事訴訟程序
    證據共通之原則，實難期待相對人於該訴訟標的追加為原告
    ，蓋若相對人持與原告相同之立場而為不利被告晉怡公司、
    子○○之攻防與舉證，以系爭土地係由相對人未經原告等共
    有人之同意出租予被告晉怡公司、子○○，相對人即等同被
    迫對其不利之事實為自認，於訴訟程序中將陷入兩難困境，
    聲請人此部分之聲請，應認以不予准許為當；另訴之聲明第
    3 項乃是附隨訴之聲明第1 項、第2 項對被告所負不真正連
    帶債務之請求，既訴之聲明第1 項、第2 項不應追加相對人
    為原告，此部分請求自應不予准許。爰裁定如主文所示。
中　　華　　民　　國　　96　　年　　6 　　月　　1 　　日
                  民事第三庭  法　官　林望民
上列為正本係照原本作成
如對本裁定抗告，須於裁定送達後10日內向本院提出抗告狀，並
應繳納抗告費新台幣1,000元。
中　　華　　民　　國　　96　　年　　6 　　月　　1 　　日
                              書記官  曾建中
